【裁判字號】    95,判,936
【裁判日期】    950622
【裁判案由】    營業稅
【裁判全文】
最  高  行  政  法  院  判  決
                                     95年度判字第00936號
上  訴  人  甲○○○○○○○○○○○○
被 上訴 人  財政部高雄市國稅局
代  表  人  邱政茂        送達處所同上
上列當事人間因營業稅事件，上訴人對於中華民國93年12月31日
高雄高等行政法院93年度訴字第371號判決，提起上訴，本院判
決如下：
    主  文
上訴駁回。
上訴審訴訟費用由上訴人負擔。
    理  由
壹、本件上訴人主張：被上訴人未考量實質經濟情況，於短暫之
    時間內數度累積調漲上訴人娛樂稅，導致上訴人之營業稅及
    負責人之綜合所得稅亦呈不合理之暴漲；又上訴人之營業時
    間原為每日14小時，為因應經濟不景氣收入減少，乃自民國
    （下同）89年3月份起調整為每日16小時，被上訴人卻以調
    整之營業時間，計算上訴人營業收入，乃原審未衡酌經濟上
    之意義及實質課稅之公平原則，違反司法院釋字第500號解
    釋。另每家遊樂場均有業界通稱之SAKURA（即熱場人員）來
    製造場面以吸引人潮，這些免費使用機台之熱場人員，不僅
    沒有辦法創造收入，且上訴人還得支付繁雜費用，侵蝕上訴
    人之利潤，原審對此影響收入之事實未予審酌。按被上訴人
    得視上訴人之營業狀況調整查定娛樂稅額，為高雄市娛樂稅
    徵收自治條例第10條及財政部編定「娛樂稅稽徵作業手冊」
    第2章第3節第5點明定，而調整查定娛樂稅額之準據為「所
    調查之實際營業情況資料」，被上訴人雖分次調查，但未考
    量深夜（即凌晨至2點時段）收入清淡時段，違反行政程序
    法第7條及第9條規定，爰請求廢棄原判決。
貳、被上訴人未提出上訴答辯狀。
參、原審斟酌全辯論意旨及調查證據之結果，以：上訴人係經營
    小鋼珠業之營業人，其營業稅及娛樂稅之稅額計算基礎，參
    照高雄市稅捐稽徵處訂定「娛樂稅、營業稅課稅資料通報聯
    繫事宜會議決議事項」及「高雄市娛樂稅及教育經費速算表
    （小鋼珠業之娛樂稅額＝營業稅查定銷售額×１％）」之規
    定，原則上應趨於一致，亦即娛樂稅之查定營業淨額應與營
    業稅查定銷售額一致。查本件高雄市稅捐稽徵處自87年10月
    份起執行稅籍清查或上訴人（88年11月25日負責人由蔣立福
    變更為王治）申請，多次實地調查，例如依據上訴人90年8
    月2日申請書，由娛樂稅服務區人員會同營業稅服務區人員
    實地調查後，自90年8月起再調整娛樂稅查定營業淨額為每
    月新臺幣（下同）8,303,524元；再如依據上訴人91年9月20
    日申請書實地調查後，自91年9月起再調整娛樂稅查定營業
    淨額為每月7,824,475元，是以，高雄市稅捐稽徵處經多次
    實地調查上訴人之營業場所陳設之總機台數、每日營業時間
    、每月營業日數等資料，已兼具客觀性及合理性。次查，上
    訴人91年7月至9月娛樂稅查定營業淨額分別為91年7、8月各
    為8,303,500元，91年9月為7,824,400元，其中91年7月，又
    以季節性調整為由，另按原查定銷售額加計一成調整增加為
    9,133,800元，合計查定營業淨額為25,261,700元，基於營
    業稅查定銷售額應與娛樂稅之查定營業淨額一致之原則，本
    件營業稅查定銷售額亦應為25,261,700元，方為允當。惟查
    原核定竟每月查定銷售額各為9,133,800元，合計91年7月至
    9月銷售額為27,401,400元，顯有違誤；又娛樂稅之查定營
    業淨額，因上訴人另案申請復查，案經高雄市稅捐稽徵處復
    查決定，以該91年7月因季節性調整增加之娛樂稅確有不當
    ，重行核定為8,303,500元，是本件91年7月原核定比照娛樂
    稅作季節性調整增加一成之銷售額亦無由維持，經上訴人申
    請復查，被上訴人乃決定更正營業稅查定銷售額為24,431,4
    00元，應納營業稅額更正為244,314元，原營業稅額追減29,
    700元，揆諸加值型及非加值型營業稅法第13條第1項、第23
    條、第40條及同法施行細則第45條及營業稅特種稅額查定辦
    法第6條第2款第8目之規定及上開說明，並無不合。而上訴
    人既無法核實記帳，又未盡協力義務提供系爭營業稅額相關
    佐證之證明資料俾供被上訴人查核，被上訴人基於娛樂稅之
    查定營業淨額應與營業稅查定銷售額一致之原則，乃以娛樂
    稅查定之營業淨額24,431,400元，更正核定為本件查定之銷
    售額，核與司法院釋字第218號解釋意旨並無不合。次按行
    政程序法第7條就稅捐稽徵程序而言，概指稽徵機關調查課
    稅資料之方法、保全稅捐之手段與科處秩序罰鍰之金額，均
    應符合比例原則。查上訴人經營之九福電動玩具遊藝廣場，
    原負責人為蔣立福，於88年11月25日申請核准變更負責人為
    王治（即上訴人）迄今，其間因營業資料有變更，經高雄市
    稅捐稽徵處實地調查後，有陳設機台數增加、每天營業時數
    增加及營業成數變動（最少者為21％、最多者為30％）等因
    素，即分別於87年11月、88年10月、89年3月、90年8月及91
    年9月等4次調整查定營業淨額，並據以核定上訴人之銷售額
    ，係符合營業稅法等相關規定，並無違比例原則。至另案高
    雄市稅捐稽徵處就上訴人不服89年1月至92年2月份娛樂稅申
    請復查案，自91年12月3日起至92年2月26日止，於上訴人每
    日營業時間（上午10時起至隔日凌晨2時）內，採不同時段
    ，前後共12次派員前往實地調查結果，上訴人於營業場所陳
    設小鋼珠機台總台數為560台，每日營業時間為自上午10時
    起至隔日凌晨2時止，即每日營業時間為16小時，有營運機
    台最少者為192台、最多者為245台，即營業成數最少者為
    34.28％、最多者為43.75％，而上訴人91年7至8月份娛樂稅
    核定營業成數為26％，91年9月份娛樂稅核定營業成數為21
    ％，此有高雄市稅捐稽徵處娛樂稅申請查定案件處理表附於
    原處分卷可稽，又依證人廖永生於原審法院審理中證稱：「
    （問：平時如何決定需要多少熱場人員在上訴人店內吸引顧
    客？）除了23位固定的在職人員外，每天約要15至20位的機
    動人員。）」等語（見原審93年8月26日準備程序筆錄），
    則以前述高雄市稅捐稽徵處查定之營運機台最少192台，最
    多245台，扣除證人廖永生所稱每日店內熱場人員最多數43
    人，計算結果其營業成數最少為26.6％，最多為36％，仍較
    之本件高雄市稅捐稽徵處核定之營業成數21％及26％為高，
    故上訴人有關熱場人員之主張及舉證，不足為其有利之認定
    。又按實際有營運機台數之核算，當應包括憑「寄存卡」換
    取鋼珠玩樂者。再者，小鋼珠遊樂場娛樂稅之查定係以每日
    營業時數為基數計算稅額，此觀高雄市娛樂稅查定作業注意
    事項第7點規定：「7、小鋼珠（柏青哥）：依業者陳設總台
    數為計算標準：小鋼珠每公斤單價×台數×1小時/每公斤平
    均耗用時間（1小時/0.5小時=2）×每天營業時數×營業成
    數×30天=每月營業額。（目前每台斤以新台幣60至80元計
    算）每月營業額÷1.01=營業淨額。營業淨額×稅率（１％
    ）＝每月娛樂稅額。」自明，而上訴人每日營業時間為自上
    午10時起至隔日凌晨2時止，即每日營業時間為16小時，則
    高雄市稅捐稽徵處以其每日營業時數16小時為查定之娛樂稅
    額，並無不合。綜上所述，被上訴人核定上訴人91年7至9月
    份之營業稅額244,314元，其認事用法，並無違誤；訴願決
    定予以維持，亦無不合，乃判決駁回上訴人在原審之訴。
肆、本院查：（一）、按「小規模營業人及其他經財政部規定免
    予申報銷售額之營業人，其營業稅稅率為1%。」「．．．小
    規模營業人及其他經財政部規定免予申報銷售額之營業人，
    除申請按本章第1節規定計算營業稅額並依第35條規定申報
    繳納者外，就主管稽徵機關查定之銷售額按第13條規定之稅
    率計算營業稅額。」「．．．依第23條規定，查定計算營業
    稅額之營業人，由主管稽徵機關查定其銷售額及稅額，每3
    個月填發繳款書通知繳納1次。．．．前2項查定辦法，由財
    政部定之。」分別為加值型及非加值型營業稅法第13條第1
    項、第23條及第40條所明定；次按「本法．．．第23條規定
    之營業人，依本法第40條第1項規定查定銷售額者，其應納
    稅額由主管稽徵機關於1月、4月、7月及10月底前分別按查
    定稅額計算填發繳款書通知繳納。」「營業人經營左列業別
    者，主管稽徵機關應依實際營業情形分業查定，其每月銷售
    額之計算方法或公式如左：．．．二、娛樂業：．．．(八)經
    營小鋼珠遊樂場之營業人：【每月銷售額＝臺數×平均使用
    成數×每公斤單價×（每小時/每公斤平均耗用時間）×每
    日平均營業時數×營業日數】。」亦分別為同法施行細則第
    45條及營業稅特種稅額查定辦法第6條第2款第8目所規定。
    本件上訴人係經營小鋼珠業之營業人，經原處分機關高雄市
    稅捐稽徵處所屬苓雅分處查定其91年7至9月銷售額為27,401
    ,400元，每月銷售額各為9,133,800元，營業稅274,014元，
    上訴人不服，申請復查，經復查決定略以，該91年7月因季
    節性調整增加之娛樂稅，確有不當，重行核定為8,303,500
    元，是本件91年7月原核定比照娛樂稅作季節性調整增加一
    成之銷售額亦無由維持，追減該期營業稅額29,700元，上訴
    人仍表不服，提起訴願，經遭決定駁回，乃提起本件行政訴
    訟。原判決關於原處分機關對於上訴人所經營之事業，以多
    次實地調查之資料為基礎，依營業稅特種稅額查定辦法第6
    條第2款第8目所規定之計算每月銷售額，具客觀性及合理性
    ，並基於娛樂稅之查定營業淨額應與營業稅查定銷售額一致
    之原則，與比例原則並無違背，以及上訴人在原審之主張如
    何不足採等事項均已詳為論斷。（二）、查定課徵之方式，
    乃屬專業判斷之合法性問題，行政法院得對其為合法性之司
    法審查，其是否符查定課徵之法定要件？以及其查定課徵之
    基準或方式是否合理？本件原處分機關對於上訴人所經營之
    事業，以多次實地調查之資料為基礎，依營業稅特種稅額查
    定辦法第6條第2款第8目所規定之計算每月銷售額，應具有
    客觀性及合理性，基於娛樂稅之查定營業淨額應與營業稅查
    定銷售額一致之原則，而為原處分（復查決定），自符合查
    定課徵之法定要件，且其查定課徵之基準及方式尚屬合理，
    不得謂其查定課徵違法。再者，上訴人所提出之證據或證人
    之證詞，並無法採為有利於上訴人之認定。（三）、綜上所
    述，是原判決認原處分（即復查決定）認事用法，尚無違誤
    ，維持原處分及訴願決定，而駁回上訴人在原審之訴，其所
    適用之法規與該案應適用之現行法規並無違背，與解釋判例
    ，亦無牴觸，並無所謂原判決有違背法令之情形；又證據之
    取捨與當事人所希冀者不同，致其事實之認定亦異於該當事
    人之主張者，不得謂為原判決有違背法令之情形。上訴人對
    於業經原判決詳予論述不採之事由再予爭執，核屬法律上見
    解之歧異，要難謂為原判決有違背法令之情形。本件上訴論
    旨，仍執前詞，指摘原判決違誤，求予廢棄，難認有理由，
    應予駁回。
據上論結，本件上訴為無理由，爰依行政訴訟法第255條第1項、
第98條第3項前段，判決如主文。
中    華    民    國    95    年    6     月    22    日
                  第一庭審判長法  官  葉  振  權
                              法  官  陳  秀  美
                              法  官  劉  鑫  楨
                              法  官  梁  松  雄
                              法  官  劉  介  中
以  上  正  本  證  明  與  原  本  無  異
中    華    民    國    95    年    6     月    22    日
                              書記官  陳  盛  信


司法院資訊處製作；財團法人民間司法改革基金會備份。
